【裁判字號】    99,監宣,57
【裁判日期】    990531
【裁判案由】    監護宣告
【裁判全文】
臺灣屏東地方法院民事裁定              99年度監宣字第57號
聲  請  人  乙○○
相  對  人  丙○○○
上列聲請人聲請監護宣告事件，本院裁定如下：
    主  文
宣告丙○○○（女、民國二十六年六月十日出生、身分證統一編
號：Ｚ000000000號）為受監護宣告人。
選定甲○○（女、民國四十九年五月四日出生、身分證統一編號
：Ｚ000000000號）為受監護宣告人丙○○○之監護人
。
指定乙○○（男、民國二十八年三月十五日出生、身分證統一編
號：Ｚ000000000號）為會同開具財產清冊之人。
聲請費用新臺幣壹仟元由受監護宣告之人負擔。
    理  由
一、聲請意旨略以：相對人丙○○○（女，民國26年6 月10日出
    生，身分證統一編號：Ｚ000000000號，住屏東縣屏東市○○
    里○○街170 巷42號）為聲請人乙○○之配偶，於民國93年
    經診斷為老年失智症而處於嚴重失智狀態，迄今身體機能毫
    無起色，不能為意思表示或受意思表示，為此依民法第14條
    之規定，聲請宣告丙○○○為受監護宣告人，並由第三人甲○○為相對人丙○○○之監護人等語，並提出屏安醫院診斷
    證明書影本、身心障礙手冊影本、戶籍謄本、戶口名簿影本
    、親屬系統表、財政部臺灣省南區國稅局98年度綜合所得稅
    各類所得資料清單、財政部臺灣省南區國稅財產歸屬資料清
    單、家庭會議紀錄、工作證明書等件為證。
二、聲請人主張上開各情，業據其提出屏安醫院診斷證明書影本
    、身心障礙手冊影本、戶籍謄本、戶口名簿影本、親屬系統
    表、財政部臺灣省南區國稅局98年度綜合所得稅各類所得資
    料清單、財政部臺灣省南區國稅財產歸屬資料清單、家庭會
    議紀錄、工作證明書等件為證，並經本院前往屏安醫院，於
    鑑定人黃文翔醫師前點呼丙○○○，並詢問其姓名、年籍、
    住所、與聲請人之關係等問題，相對人就其姓名雖能應答，
    餘均無能正確應答。本院另就丙○○○之精神及心智狀況訊
    問鑑定人，經鑑定人鑑定結果，認為：個案丙○○○係重度
    老年失智狀態病患，過去有高血壓、糖尿病、胃潰瘍、腦中
    風、膝關節退化性關節炎、便泌等疾病。於93年起在高雄市
    就醫時被診斷為老年失智症。於三年前先後因跌倒致左大腿
    骨折，出院後轉往慈航安養中心接受長期照顧迄今。個案於
    身體狀態方面：理學檢查：身材矮小瘦弱、臉色蒼白、營
    養不良、牙關難以開合、關節僵硬變形有扭曲現象。下肢無
    力，無法站立、無法行走。臨床檢查：眼神呆滯、目光茫
    然，答非所問、坐立不安、會有不自覺之傻笑。無法正確了
    解他人之意思表達，對他人之意思表達無法正確回應。不會
    認字，亦不會寫字；長短期記憶能力極差（不記得子女數目
    、子女姓名、不知自己年齡、生日、家中住址等）、注意力
    不集中，100 持續減7 的計算無法完成，現實判斷能力不佳
    。精神狀態：意識清醒，但認知功能嚴重受損，行為退化
    ，也無法識字，因此也無法筆談。對於問話也無法正確了解
    別人問話內容，亦無法使用肢體語言正確回應。對於時間、
    地方、人物之定向能力完全喪失。無法辨識家人，說話速度
    緩慢，會自言自語。衣著有明顯污漬，身體清潔度不佳。思
    考邏輯偏離現實，有迫害妄想（懷疑女兒偷她衣服，懷疑鄰
    居偷她黃金、偷摘九層塔，報請里長處理）。無法認字寫字
    ，長短期記憶能力不佳、注意力不集中，現實判斷能力欠佳
    。對於金錢與數字已無概念。對於抽象名詞無法分辨其意義
    （例如忍耐與頑固、優雅與妖艷）；日常生活狀況方面：
    日常生活自理情形：進食、沐浴、翻身、大小便、移動身體
    …皆完全無法自理。無法自己坐起、無法站立、無法走動，
    目前靠安養中心人員餵食以及使用紙尿布處理大小便。經
    濟活動能力：無法自行購物、無法做簡單之兩位數字加減計
    算、無法辨識錢幣幣值、不會到金融機構辨理存款提款、不
    知如何保管與儲存自己之財物，完全無處理財產之能力。
    社會性：無職業功能、無社交功能、無法自行搭乘或使用大
    眾交通工具、無法自行認路回家、無自我安排休閒活動之功
    能。綜上評估：個案各項功能退化嚴重，生活完全無自理能
    力，必須長期依賴醫療或養護機構照顧。個案目前已經處於
    嚴重失智狀態，因而導致個人之認知功能嚴重失能，為意思
    表示或受意思表示或辨識其意思表示效果之能力幾乎完全喪
    失，此外也已經完全失去行為能力，無法獨立處理個人事務
    與從事個人財務管理，應已符合監護宣告之要件等情，有本
    院99年5 月18日勘驗筆錄、屏安醫院99年5 月19日屏安醫字
    第0990181 號函附之精神鑑定報告書附卷可稽。本院綜合上
    開勘驗結果及鑑定人之意見，認丙○○○確因精神障礙，致
    不能為意思表示或受意思表示之程度，而聲請人乃丙○○○
    之配偶，有戶籍謄本在卷可稽，故聲請人聲請對丙○○○為
    監護之宣告，核無不合，爰依民法第14條第1 項規定，宣告
    丙○○○為受監護宣告之人。
三、又按受監護宣告之人應置監護人；法院為監護之宣告時，應
    依職權就配偶、四親等內之親屬、最近一年有同居事實之其
    他親屬、主管機關、社會福利機構或其他適當之人選定一人
    或數人為監護人，並同時指定會同開具財產清冊之人；法院
    選定監護人時，應依受監護宣告之人之最佳利益，優先考量
    受監護宣告之人之意見，審酌一切情狀，並注意下列事項：
    （一）受監護宣告之人之身心狀態與生活及財產狀況。（二
    ）受監護宣告之人與其配偶、子女或其他共同生活之人間之
    情感狀況。（三）監護人之職業、經歷、意見及其與受監護
    宣告之人之利害關係。（四）法人為監護人時，其事業之種
    類與內容，法人及其代表人與受監護宣告之人之利害關係，
    修正後之民法第1110條、第1111條第1 項、第1111條之1 定
    有明文。
四、查第三人甲○○為受監護宣告人之女，有意願擔任受監護宣
    告人之監護人，且協助照護相對人，復經其最近親屬即相對
    人之子陳崇禧、陳奕滔、陳春美及聲請人等人之同意，有家
    庭會議紀錄在卷為憑，故由第三人甲○○負責護養及照顧相
    對人並管理其財產，應能符合法律規定及相對人之最佳利益
    ，爰選定第三人甲○○為監護人。另依上開規定，法院於選
    定監護人時，應同時指定會同開具財產清冊之人，及依民法
    第1113條準用同法第1099條之規定，監護開始時，監護人對
    於受監護人之財產，應依規定會同當地直轄市、縣（市）政
    府指派或法院指定之人，於二個月內開具財產清冊，並陳報
    法院。為使第三人得於期限內開具財產清冊並陳報法院，並
    衡酌聲請人乙○○係相對人之配偶，有意願擔任會同開具財
    產清冊，且亦經其他最近親屬同意，爰併指定乙○○為會同
    開具財產清冊之人。
五、依民事訴訟法第608 條第1 項、非訟事件法第24條第1 項，
    裁定如主文。
中    華    民    國    99    年    5     月    31    日
                        家事法庭法官  林美靜
正本係照原本作成。
如不服本裁定關於選定監護人及指定會同開具財產清冊之人等部
分，應於送達後10日內向本院提出抗告狀，並繳納抗告費新臺幣
1,000元；其餘關於宣告監護之部分，不得抗告。
中    華    民    國    99    年    5     月    31    日
                               書記官  孫秀桃

司法院資訊處製作；財團法人民間司法改革基金會備份。
